臺灣高等法院交通事件裁定　　　　　　 94年度交抗字第712號
抗　告　人
即受處分人　甲○○
上列抗告人因違反道路交通管理處罰條例案件，不服臺灣板橋地
方法院，中華民國94年8月18日所為裁定（94年度交聲字第1042
號、第1043號），提起抗告，本院裁定如下：
    主  文
原裁定關於駁回「駕車行經有燈光號誌管制之交岔路口闖紅燈及
不按遵行方向行駛，處罰鍰新臺幣貳仟柒佰元並記違規點數肆點
」異議部分及該部分之原處分（即板監裁字第裁41-ABY474247號
裁決），均撤銷。
甲○○汽車駕駛人，行經有燈光號誌管制之交岔路口闖紅燈，處
罰鍰新臺幣壹仟捌佰元，並記違規點數點。
甲○○被舉發不按遵行方向行駛之違規行為部分，不罰。
其餘抗告駁回。
    理  由
一、原處分意旨略以：抗告人即受處分人甲○○於民國94年4月1
    0日16時20分許，騎乘車號PYY-081號重型機車，在臺北市○
    ○街、內江街因騎乘機車闖紅燈、逆向行駛，經警逕行舉發
    「一駕車行經有燈光號誌管制之交岔路口闖紅燈；二不按遵
    行方向行駛」之違規，嗣並拒絕稽查而沿內江街、昆明街、
    康定路、環河南路1 段逃逸，再經警逕行舉發「違反處罰條
    例之行為，拒絕停車接受檢查而逃逸」之違規，經受處分人
    提出申訴，原處分機關函查結果，仍認受處分人騎乘機車有
    前開違規事實，依道路交通管理處罰條例第53條（原處分贅
    引第1項)、第45條第1項第1款、第60條第1項、第63條第1項
    第1款、第3款之規定，分別裁處罰鍰新臺幣（下同）2700元
    、記違規點數共4點(駕車行經有燈光號誌管制之交岔路口闖
    紅燈及不按遵行方向行駛部分：板監裁字第裁41-ABY474247
    號），及3000元、記違規點數1點(違反處罰條例之行為，拒
    絕停車接受檢查而逃逸部分：即板監裁字第裁41-ABY474248
    號）等語。
二、原裁定意旨略以：本件受處分人甲○○雖否認其有於94 年4
    月10日16時20分許，騎乘車號PYY-081 號之重機車，行經臺
    北市○○街及違規之事實，然證人即舉發本件違規事實之警
    員葉忠潔到庭結證稱：當時我執行西門町附近的交通整理勤
    務，行經內江街、昆明街口，內江街是單行道，迎面而來是
    一部機車，逆向行駛，是兩個約20歲上下男子騎乘，我鳴警
    報要那輛機車靠邊停止，但是他們卻加速逃逸，我在後面追
    趕約1 公里，那輛機車從內江街右轉昆明街時闖紅燈，我記
    下車號、車型、顏色，這兩位男子也不停車，後來行駛到峨
    眉、康定路口時，因為前方車輛比較多，我決定不再騎機車
    隨後追逐，所以我就用掌上型電腦查詢，確認這輛車沒有失
    竊，後來我就把車籍資料，回報我們同仁，看有沒有人可以
    在路口攔下這輛車等語(見原審法院94年8月11日訊問筆錄）
    ，並當場繪出違規機車之行車路線圖供參，足認其對違規事
    實記憶尚屬深刻，其證詞應堪採信，況證人當場記明之違規
    機車車號、車型、車色（黑色），均與異議人所有之機車條
    件相符，其誤記車號之可能性亦相當低微，本件違規事實已
    屬明確。雖證人證稱異議人不像當時駕駛PYY-081 號重機車
    之兩名男子，然按「逕行舉發違反道路交通管理事件，經汽
    車所有人依通知單之應到案日期前到案，並告知違規駕駛人
    姓名、身分證統一編號及住址者，處罰機關應即另行通知違
    規駕駛人到案依法處理；逾應到案日期，處罰機關應依本條
    例第85條第3 項規定處罰該汽車所有人」，違反道路交通管
    理事件統一裁罰基準及處理細則第24條亦定有明文。本件受
    處分人既係車主，且未向處罰機關告知違規駕駛人之姓名、
    身分證統一編號及住址，致處罰機關無從另行通知實際上騎
    乘機車違規之駕駛人到案依法處理，故縱非受處分人騎乘機
    車違規，依照上開規定，仍應歸責於車輛所有人即受處分人
    。本件違規事實明確，受處分人雖否認於上開時地行經上開
    地點，然卻未陳報使用人，其所辯尚不足採等語。
三、抗告意旨略以：本人甲○○在9月1日收到駁回書2 份，經過
    詳細閱讀內容，認為判定有誤差，之前在法庭訊問時，警察
    已證述確定不是本人所為，根據原廠的車子顏色是「黑色」
    ，但在今年3 月發生一次車禍後，已重新噴漆為「紫色」，
    與警察所陳述者已不符合，本人未犯案，為何要連續受罪，
    本人不服，確實不是本人所為，車子也沒借人，所以再提起
    抗告，請鈞院還我清白等語。
四、經查：
    (一)抗告人駕車行經有燈光號誌管制之交岔路口闖紅燈以及違
      反處罰條例之行為拒絕停車接受檢查而逃逸之部分：
      (1)按汽車駕駛人，行經有燈光號誌管制之交岔路口闖紅燈
        者，處1800元以上5400元以下罰鍰；汽車駕駛人，駕駛
        汽車有違反本條例之行為，經交通勤務警察或依法令執
        行交通稽查任務人員制止時，不聽制止或拒絕停車接受
        稽查而逃逸者，除按各該條規定處罰外，處3000元以上
        6000元以下罰鍰，道路交通管理處罰條例第53條、第60
        條第1 項定有明文。又汽車駕駛人駕駛汽車有違反道路
        交通管理處罰條例第53條、第60條第1 項規定者，除依
        原條款處罰鍰外，並予各記違規點數3點及1點，道路交
        通管理處罰條例第63條第1項第3款、第1 款亦規定甚明
        。次按汽車駕駛人之行為有闖紅燈或不服指揮稽查而逃
        逸之情形之一，當場不能或不宜攔截製單舉發者，得對
        汽車所有人逕行舉發處罰，道路交通管理處罰條例第 7
        條之2第1項第1款、第4款亦有明文規定。而關於車輛駕
        駛人之處罰，如應歸責於車輛所有人者，處罰車輛所有
        人，道路交通管理處罰條例第85條第3 項復有明文規定
        。又逕行舉發違反道路交通管理事件，汽車所有人應依
        通知單之應到案日期前到案，並告知違規駕駛人姓名、
        編號及住址，逾應到案日期，處罰機關應依道路交通管
        理處罰條例第85條第3 項規定處罰該汽車所有人，違反
        道路交通管理事件統一裁罰基準及處理細則第24條亦設
        有規定。再道路交通管理處罰條例所規定之汽車，係指
        在道路上不依軌道或電力架線而以原動機行駛之車輛，
        包括機器腳踏車在內，為依據道路交通管理處罰條例第
        92條規定授權制定之道路交通安全規則第2條第1項第1
        款所明定。
      (2)本件抗告人即受處分人甲○○雖否認前述違規行為。然
        抗告人所有之機車有前揭違規闖紅燈且拒絕稽查加速逃
        逸而遭警逕行舉發之事實，有臺北市政府警察局北市警
        交大字第ABY474 247號及第ABY474248 號舉發違反道路
        交通管理事件通知單影本二紙附卷可稽。嗣經抗告人向
        處分機關提出申訴，經處分機關函請舉發單位調查結果
        ，仍以：「受處分人騎乘上開機車於前揭時間、地點不
        按遵行方向行駛，經本分局值勤員警示意攔停稽查，但
        該車駕駛見員警攔停並未按指示停車受檢，仍再闖紅燈
        加速逃逸離去」，有臺北市政府警察局萬華分局94 年5
        月23日北市警萬分交字第09430343000 號書函附卷可參
        ，並據證人即本件舉發警員葉忠潔於原審調查時到庭具
        結證述明確，如原審裁定所載（見原審卷第30頁），並
        有證人葉忠潔當庭繪製現場圖足參（見原審卷第33頁）
        。足使法院得有抗告人所有之機車確有上揭違規行為之
        心證。況證人葉忠潔與抗告人並不相識，當無自陷負偽
        證罪責之危險而仍故意構陷抗告人之理，且證人葉忠潔
        於原審承認當時見到騎乘機車之人不像抗告人，其所為
        證言顯係其基於依然清晰之記憶所為之證述，應無何誤
        認、誤記之虞，是證人葉忠潔所述證言應堪採信。
      (3)抗告人雖以前詞為辯，惟查：抗告人於為本件申訴及
        異議並於原審與證人葉忠潔對質時，始終未曾主張其機
        車有改噴漆為「紫色」之情，並於原審訊問其對葉忠潔
        證言有何意見時，僅稱：我認為警察在執行任務時要儘
        可能抓到人比較好云云(見原審卷第3頁、第13頁、第18
        頁、第24頁至第25頁、第31頁），迨於抗告時始空言稱
        ：在今年3 月發生一次車禍後，已重新噴漆為「紫色」
        云云，尚不足採。關於車輛駕駛人之處罰，如應歸責
        於車輛所有人者，處罰車輛所有人，而逕行舉發違反道
        路交通管理事件，汽車所有人應依通知單之應到案日期
        前到案，並告知違規駕駛人姓名、編號及住址，逾應到
        案日期，處罰機關應依道路交通管理處罰條例第85條第
        3 項規定處罰該汽車所有人，道路交通管理處罰條例第
        85條第3 項及道路交通管理事件統一裁罰基準及處理細
        則第24條既分別定有明文，業見前述，抗告人既然未於
        應到案日期告知裁決機關當時實際駕駛車號PYY-081 號
        重型機車之人，依前揭規定，身為該機車所有人之抗告
        人即應受罰，抗告人以證人證述當時騎乘該車之人不像
        抗告人之語，主張不罰，亦不足採。
      (4)綜上，本件抗告人有行經有燈光號誌管制之交岔路口闖
        紅燈及駕駛汽車有違反道路交通處罰條例之行為拒絕停
        車接受稽查而逃逸等違規事實，事證明確，堪以認定，
        抗告人否認應負上揭交規違規責任之理由均難成立。
    (二)抗告人駕車不按遵行方向行駛之違規部分：
      (1)按對汽車駕駛人之違規行為，當場不能或不宜攔截製單
        舉發，而得逕行舉發者，限於道路交通管理處罰條例第
        7條之2第1項第1款至第6 款所定之違規情形之一，始得
        為之，即：闖紅燈或平交道；搶越行人穿越道；
        違規停車而駕駛人不在場；不服指揮稽查而逃逸，或
        聞消防車、救護車、警備車、工程救險車之警號不立即
        避讓；違規停車或搶越行人穿越道，經各級學校交通
        服務隊現場導護人員簽證檢舉；其他違規行為經以科
        學儀器取得證據資料。此觀該條項規定自明。若非該條
        項第1款至第5款所列舉之違規行為，復無以科學儀器取
        得證據資料者，自不得逕行舉發，若誤為逕行舉發，其
        舉發不合法，不得處罰。
      (2)查本件抗告人被舉發之駕車不按遵行方向行駛之違規行
        為部分，非屬上述道路交通管理處罰條例第7條之2 第1
        項第1款至第5款所列舉之違規情形之一，而依卷附之臺
        北市政府警察局萬華分局94年5 月23日北市警萬分交字
        第09430343000 號書函之記載及證人葉忠潔於原審調查
        時所為之證言可證：當時警員並未以拍照或其他科學儀
        器取得證據資料，是對抗告人此部分之違規行為，依法
        不得逕行舉發，警員葉忠潔誤為掣單逕行舉發，其舉發
        不合法，不得據為裁罰之依據。
五、綜上所述，本件抗告人有行經有燈光號誌管制之交岔路口闖
    紅燈，及駕駛汽車有違反道路交通處罰條例之行為拒絕停車
    接受稽查而逃逸等二項違規事實，事證明確。原審據為駁回
    抗告人聲明異議之裁定，固非無見，惟對於抗告人駕車不按
    遵行方向行駛之違規部分，因非屬得逕行舉發之事由，不得
    逕行舉發及處罰，原裁決機關未注意及此，就此部分仍裁罰
    抗告人（見板監裁字裁41-ABY474247號），已有可議。再者
    ，二以上違反道路交通管理之行為，應分別處罰，違反道路
    交通管理事件統一裁罰基準及處理細則第3 條前段定有明文
    。原裁決機關未依照此一規定，而對於抗告人之汽車駕駛人
    行經有燈光號誌管制之交岔路口闖紅燈之違規行為與其被舉
    發之駕車不按遵行方向行駛之違規行為，於板監裁字第裁41
    -ABY474247號裁決書內，合併為單一金額及數點主文之諭知
    （即2700元、4點)，未明確表明對抗告人此二行為處罰之金
    額及點數各為若干，該主文難以區分，既然其中就抗告人被
    舉發之駕車不按遵行方向行駛之違規行為，不得處罰，則板
    監裁字第裁41-ABY474247號裁決所為之合併單一金額及數點
    之裁罰，即全部難以維持。原審裁定未斟酌上情，而為駁回
    抗告人對板監裁字第裁41-ABY474247號裁決處分之聲明異議
    ，自亦屬不當，抗告人抗告理由雖未及此，但原裁決機關之
    板監裁字第裁41-ABY474247號裁決之處分及原審裁定關於此
    部分既有此等可議之處，自應由本院將原裁定關於駁回「駕
    車行經有燈光號誌管制之交岔路口闖紅燈及不按遵行方向行
    駛，罰鍰新臺幣貳仟柒佰元並記違規點數肆點」異議部分及
    該部分之原處分（即板監裁字第裁41-ABY474247號裁決），
    均予以撤銷，並因該二部分應予處罰及不應處罰之事證皆屬
    明確，已無再發回調查之必要，爰對抗告人駕車行經有燈光
    號誌管制之交岔路口闖紅燈部分，依道路交通管理處罰條例
    第53條、第63條第1項第3款規定及違反道路交通管理事件統
    一裁罰基準表，裁罰抗告人如主文第二項所示，對抗告人被
    舉發不按遵行方向行駛之違規部分，則為不罰之諭知，以資
    適法。至於抗告人違反處罰條例之行為拒絕停車接受檢查而
    逃逸之違規行為，原處分機關依據道路交通管理處罰條例第
    60條第1項、第63條第1項第1 款規定及違反道路交通管理事
    件統一裁罰基準表，對抗告人裁處罰鍰3000元，並記違規點
    數1點（板監裁字第裁41-ABY474248號)，核無不當，原法院
    駁回抗告人此部分之聲明異議，於法並無不合，抗告人此部
    分抗告無理由，應予駁回。
據上論結，應依道路交通管理處罰條例第89條，道路交通案件處
理辦法第26條，刑事訴訟法第412條、413條，裁定如主文。
中　　華　　民　　國　　94　　年　　9 　　月　　30　　日
                  交通法庭審判長法　官  李文成
 　　　　　　　　　 　　　　　　法  官  周盈文
 　　　　　　　　　 　　　　　　法  官  王復生
以上正本證明與原本無異。
不得再抗告。
                                書記官  王宜玲
中　　華　　民　　國　　94　　年　　10　　月　　7 　　日
